【裁判字號】    97,訴,231
【裁判日期】    970925
【裁判案由】    重傷害
【裁判全文】
臺灣嘉義地方法院刑事判決               97年度訴字第231號
公  訴  人  臺灣嘉義地方法院檢察署檢察官
被      告  丙○○
指定辯護人  本院公設辯護人  丁○○
上列被告因傷害案件，經檢察官提起公訴（97年度偵字第1757號
），本院判決如下：
    主  文
丙○○犯傷害致人重傷罪，處有期徒刑參年貳月。
    犯  罪  事  實
一、丙○○與乙○○係同事，共同居住在嘉義縣新港鄉大潭村10
    之16號員工宿舍208號房，丙○○因認乙○○對老闆批評其
    他同事，而心生不滿，於民國97年2月5日19時30分許，在20
    8號房間內，見乙○○走向對面207號蕭世誠房間門口，其客
    觀上雖能預見以雙手自背後猛推人之肩膀，會使人重心不穩
    身體向前傾，眼睛可能因碰撞堅硬物體受有重傷害之結果，
    惟其主觀上並未預見會發生重傷害之結果，仍基於普通傷害
    之犯意，以雙手自後猛推乙○○肩膀，使乙○○重心不穩身
    體往前傾，眼睛碰撞207號房間桌子之桌角，右眼眼鏡因而
    破裂，丙○○欲再毆打乙○○，為蕭世誠所阻擋，並將丙○
    ○推出房間關上房門。嗣乙○○於當日送往財團法人嘉義基
    督教醫院進行手術，右眼眼球破裂、角鞏膜裂傷、伴有虹膜
    組織與玻璃體脫出、下眼瞼裂傷，再於同年8月1日至行政院
    國軍退除役官兵輔導委員會臺北榮民總醫院進行手術，右眼
    最佳矯正視力僅為0.2，受有嚴重減損1目視能之重傷害。
二、案經乙○○訴由嘉義縣警察局民雄分局報請臺灣嘉義地方法
    院檢察署檢察官偵查起訴。
    理  由
壹、程序方面：
    按被告以外之人於審判外之言詞或書面陳述，除法律有規定
    者外，不得作為證據。當事人、代理人或辯護人於法院調查
    證據時，知有第159條第1項不得為證據之情形，而未於言詞
    辯論終結前聲明異議者，視為有前項之同意。刑事訴訟法第
    159條第1項、第159條之5第2項分別定有明文。查檢察官、
    被告丙○○及辯護人對於告訴人乙○○於警詢時之陳述，未
    於言詞辯論終結前聲明異議，本院審酌其言詞陳述作成時之
    情況，核無違法取證或其他瑕疵，認為以之作為證據為適當
    ，是其此部分之陳述，應有證據能力。至告訴人於偵查中並
    無依法不得令其具結之情形，檢察官訊問時並未命其具結，
    是其於偵查中之陳述，應無證據能力。
貳、實體方面：
一、被告與告訴人係同事，共同居住在嘉義縣新港鄉大潭村10之
    16號員工宿舍208號房，被告因認告訴人對老闆批評其他同
    事，而心生不滿，於97年2月5日19時30分許，在208號房間
    ，見告訴人走向對面207號蕭世誠房間門口，以雙手自後猛
    推告訴人肩膀，使告訴人重心不穩身體往前傾，眼睛碰撞20
    7號房間桌子之桌角，右眼眼鏡因而破裂，被告欲再毆打告
    訴人，為蕭世誠所阻擋，並將被告推出房間關上房門等情，
    為被告於本院審理時坦承不諱（見本院卷第245-249頁），
    並經證人蕭世誠於本院審理時結證屬實（見本院卷第163-
    168 頁），復有現場照片3張附卷可憑（見警卷第8-9頁），
    足認被告確有傷害告訴人之行為。而告訴人於當日送往財團
    法人嘉義基督教醫院進行手術，右眼眼球破裂、角鞏膜裂傷
    、伴有虹膜組織與玻璃體脫出、下眼瞼裂傷，再於同年8月1
    日至行政院國軍退除役官兵輔導委員會臺北榮民總醫院進行
    手術，右眼最佳矯正視力僅為0.2乙節，業據告訴人於本院
    審理時結證明確（見本院卷第175、179頁），復有財團法人
    嘉義基督教醫院診斷證明書2份、97年3月22日嘉基醫字第97
    0300197號函、97年4月23日嘉基醫字第970400228號函附病
    歷、行政院國軍退除役官兵輔導委員會臺北榮民總醫院97年
    6月3日診斷證明書、97年7月8日北總企字第0970013706號函
    附就診病歷資料、97年8月25日北總企字第0970017138號函
    附病歷資料各1份等在卷可憑（見警卷第7頁、偵卷第8、14
    頁、本院卷第36-151、200、204-206、209-227頁），足見
    告訴人受有嚴重減損1目視能之重傷害。
二、按使人受重傷與普通傷害之區別，應以行為人於加害時有無
    使人受重傷之故意為斷。故有關重傷害犯意之有無，應斟酌
    事發經過之相關事證，包括被害人受傷部位、所用兇器、行
    為當時之具體情況等一切情狀以為判斷。查被告於本院審理
    時供稱：伊不知道乙○○會傷的這麼嚴重等語（見本院卷第
    249頁），且告訴人於本院審理時結證稱：本案發生前，伊
    有帶丙○○去伊家玩，但何時伊忘記了等語（見本院卷第17
    2頁），可見被告與告訴人平日相處情形良好，參以被告因
    認告訴人對老闆批評其他同事，而心生不滿，非關自身利益
    ，係因細故而為本件犯行之犯罪動機，且被告係以雙手自後
    猛推告訴人肩膀，並未持有其他物品，而告訴人所受右眼重
    傷害係因重心不穩身體往前傾，眼睛碰撞207號房間桌子之
    桌角，足見被告當時應僅具有普通傷害而非重傷害之犯意。
三、次按刑法第17條所謂之加重結果犯，以行為人能預見其結果
    之發生為要件，所謂能預見乃指客觀情形而言，與主觀上有
    無預見之情形不同。若主觀上有預見，而結果之發生又不違
    背其本意時，則屬故意範圍。亦即行為人對於加重結果之發
    生有無可能預見，應依行為當時之客觀情狀，而非就行為人
    之主觀認識，以為判斷。故所謂「能預見」，係指「就客觀
    情形有可能預見」，而與有預見不同（最高法院95年度台上
    字第3392號判決可資參照）。查以雙手自背後猛推人之肩膀
    ，會使人重心不穩身體向前傾，眼睛可能因碰撞堅硬物體受
    有重傷害之結果，此為一般人客觀上所能預見，被告以雙手
    自後猛推告訴人肩膀，此傷害行為係出於偶發，且傷害告訴
    人時間短暫，被告於加害過程，欠缺足夠之時間與清晰之理
    智，使其主觀上並未預見會發生重傷害之結果，然被告之傷
    害原因行為與告訴人所受重傷害之結果有相當因果關係，被
    告自應就該加重結果擔負刑責。
四、告訴人於本院審理時固結證稱：那天伊下班回來在樓下洗澡
    ，穿1條四角褲，到2樓伊房間準備換衣服回彰化，樓梯上去
    要右轉尚未走一步時，不知道被誰拿東西擊中伊眼鏡，伊是
    正面被打，後來伊右眼就看不到，蕭世誠讓伊進去他房間拿
    衛生紙給伊遮眼睛，伊完全沒有撞到桌子等語（見本院卷第
    171-172頁），此與被告於本院審理時供述及證人蕭世誠於
    本院審理時證述之案發過程不符。
  (一)對於遭被告毆打之地點一節，告訴人於警詢時已證稱：當伊
    走到2樓207號房門口時等語（見警卷第5頁），是其於本院
    審理時始證稱係在2樓樓梯出口轉角處，遭被告毆打，與其
    於警詢時之證述不一致，於本院審理時之證述是否可採，已
    非無疑。況且，告訴人於本院審理時結證稱：伊沒有看到丙
    ○○站立的位置，伊上樓後要右轉就被擊中，不知道他站在
    哪裏等語（見本院卷第177頁），然觀諸卷附告訴人標示之
    案發地點現場照片1張（見本院卷第199頁），上揭地點並無
    任何視覺死角，被告亦無藏匿之處，若告訴人於該處遭被告
    毆打，則告訴人於上樓梯右轉之際，豈會未看到被告，且當
    場應無不知遭何人毆打之可能，參以告訴人於警詢時距案發
    較近，記憶力較為鮮明，不易受污染，是應以其於警詢時之
    證述較為可採，故案發地點應係207號房間門口。
  (二)對於被告係徒手或持物品毆打一節，告訴人於本院審理時結
    證稱：伊沒有看到丙○○拿東西打伊，伊後來請人幫伊找回
    眼鏡，因為眼鏡材質壓克力，又破成3塊，伊猜想應該是有
    拿東西打伊等語（見本院卷第177頁），是告訴人係因眼鏡
    破裂，因而認被告有持物品毆打，然告訴人若係碰撞房間桌
    子之桌角，眼鏡亦可能因而破裂，故告訴人之證述不足以證
    明被告確有持物品毆打。
  (三)告訴人於本院審理時已結證稱：伊被打時沒有看到何人從哪
    裏出拳等語（見本院卷第176頁），是其既未見被告出拳之
    方向，則其認係遭被告自正面毆打，尚屬無據，且若被告係
    自正面毆打告訴人，依其視線角度，告訴人豈會不知被告當
    時站立之位置。參諸被告平日係使用右手一節，業據被告於
    本院審理時供述在卷（見本院卷第249頁），若被告係正面
    毆打告訴人，告訴人較可能受傷之處應為左眼而非右眼。揆
    以證人蕭世誠為被告與告訴人之同事，與告訴人並無仇隙，
    業據告訴人於本院審理時結證明確（見本院卷第177頁），
    且其於本院審理時之證述，並不影響被告罪名之成立，是證
    人蕭世誠並無迴護被告而為虛偽證述之必要，是應以證人蕭
    世誠之證述較為可採，告訴人證述係遭被告正面毆打，為本
    院所不採。
五、又按重傷者，毀敗或嚴重減損1目或2目之視能，刑法第10條
    第4項第1款定有明文。辯護人雖以財團法人長庚紀念醫院高
    雄分院97年5月16日（97）長庚院高字第743580號函略以：
    病患係因右眼球破裂傷經手術縫合，目前右眼病情穩定。雖
    病患目前仍自覺視力不佳（經測量視力低於0.01），但於97
    年2月18日所進行的視神經電位激發檢查結果，顯示仍在正
    常範圍內，表示仍有進步空間。建議至少應於半年後，再進
    行完整之視力評估等語（見本院卷第188頁），認告訴人右
    眼視能不無復原之望，且依行政院國軍退除役官兵輔導委員
    會臺北榮民總醫院函文，可見距事發不過半年時間，告訴人
    之右眼視能即有顯著恢復情形，實可預見未來仍在繼續復原
    中，應未達於嚴重減損之程度等語。然告訴人案發後送往財
    團法人嘉義基督教醫院手術，右眼眼球破裂受傷，目前視力
    只有辨手動至辨指數（低於0.01），已達嚴重減損1目視能
    之程度。現視力為40公分處辨手動。生活或工作上，若需要
    雙眼視力的情況（例如：立體感），會受影響。因角膜嚴重
    變形，且虹膜部分脫出缺損，瞳孔嚴重變形，此部份醫學上
    再進行治療之效果有限，視力進一步恢復改善的可能性低，
    有該院97年4月23日嘉基醫字第970400228號函1份附卷可考
    （見本院卷第36頁），且告訴人再於97年8月1日，在行政院
    國軍退除役官兵輔導委員會臺北榮民總醫院，接受右眼白內
    障超音波乳化手術合併人工水晶體置入術，術前視力為眼前
    20公分數指，同年8月12日回診右眼最佳矯正視力為0.2，有
    該院97年8月25日北總企字第0970017138號函1份在卷可參（
    見本院卷第209頁），是財團法人長庚紀念醫院高雄分院上
    揭函文雖認告訴人視神經電位激發檢查結果，顯示仍在正常
    範圍內，表示仍有進步空間，然其既建議至少應於半年後，
    再進行完整之視力評估，而行政院國軍退除役官兵輔導委員
    會臺北榮民總醫院於97年2月5日事發半年後之同年8月12日
    ，為告訴人進行視力評估僅能達右眼最佳矯正視力為0.2，
    雖已較手術前之視力為佳，仍已達於嚴重減損1目視能之程
    度，辯護人認告訴人右眼視力未來仍在繼續復原中，而未達
    於嚴重減損之程度，尚非可採。綜上所述，足認被告之自白
    與事實相符，本件事證明確，被告之犯行堪予認定。
六、核被告所為，係犯刑法第277條第2項後段之傷害致人重傷罪
    。按刑法第62條前段所規之自首，須對於未發覺之罪為之而
    受裁判者始克當之。所謂未發覺，乃指犯罪事實未為有偵查
    犯罪職權之公務員所發覺，或犯罪事實雖已發覺，而犯人為
    誰尚不知者而言。而所謂之發覺犯罪事實，祇須有偵查犯罪
    職權之公務員，已知該犯罪事實之梗概為已足，無須確知該
    犯罪事實之真實內容為必要；此所謂「發覺」，並非以有偵
    查犯罪權責之機關或人員確知其人犯罪無誤為必要；如有確
    切之根據因而對犯人發生合理之懷疑，即足當之（最高法院
    88年度台上字第5927號、89年度台上字第110號判決可資參
    照）。查辯護人固以被告於事發後並未逃逸而留於現場，於
    老闆娘問起時即陳稱係己所為，於警方到場時並承認係己所
    為，應有自首之適用。然證人即承辦員警甲○○於本院審理
    時結證稱：本件傷害案是先接獲民眾打電話報案，值班警員
    用無線電通知處理，事後知道是該公司老闆娘打的。伊到時
    ，救護車也到了，後來詢問現場人，他們說是一個叫丙○○
    打的，當時現場很亂，何人跟伊講是丙○○伊忘記了，後來
    伊去向被告確認，他說是他沒有錯等語（見本院卷第160-16
    1頁），被告於本院審理時亦供稱：當天伊看到員警進來，
    伊站在旁邊，員警來時，應該是先問老闆，後來才問伊，員
    警問伊時，伊有承認有打傷乙○○等語（見本院卷第163頁
    ），並有嘉義縣警察局民雄分局97年5月13日嘉民警偵字第
    0970025929號函附報告、工作紀錄簿各1份在卷可參（見本
    院卷第152-154頁），足認員警於被告承認犯罪前，已發覺
    本件犯罪事實，並有確切根據而得合理認被告有傷害之犯行
    ，則被告於員警詢問時雖坦承犯行，僅可謂為自白，而無自
    首規定之適用，併此敘明。爰審酌被告國中畢業之智識程度
    ，前無犯罪紀錄，與告訴人係同事關係，僅因細故而為本件
    犯行之動機，行為之手段，告訴人所受之傷害，及被告坦承
    犯行之犯後態度良好，惟尚未與告訴人達成和解等一切情狀
    ，量處如主文所示之刑，以資懲儆。
據上論斷，應依刑事訴訟法第299條第1項前段，刑法第277條第2
項後段，判決如主文。
本案經檢察官陳昱奉到庭執行職務。
中    華    民    國    97    年    9     月    25    日
                    刑事第二庭  審判長法  官  沈福財
                                      法  官  林青怡
                                      法  官  卓春慧
上列正本證明與原本無異。
如不服本判決，應於判決送達後十日內向本院提出上訴狀，上訴
書狀依法應敘述具體理由，如未敘述具體理由者，應於上訴期間
屆滿後二十日內補提理由書於本院（均應附繕本）。告訴人或被
害人如對於本判決不服者，應具備理由請求檢察官上訴，其上訴
期間之計算係以檢察官收受判決正本之日期為準。
中    華    民    國    97    年    9     月    25    日
                                      書記官  李玫娜
附錄本案論罪科刑法條全文：
刑法第277條：
傷害人之身體或健康者，處3年以下有期徒刑、拘役或1,000元以
下罰金。
犯前項之罪因而致人於死者，處無期徒刑或7年以上有期徒刑；
重傷者，處3年以上10年以下有期徒刑。


司法院資訊處製作；財團法人民間司法改革基金會備份。
